臺中高等行政法院判決
　　　　　　　　　　　　　　　　　94年度訴字第00219號
　　　　　　　　　　　　　　　.
原　　　告　甲○○即大業牧場
被　　　告　彰化縣政府
代　表　人　乙○○
上列當事人間因水污染防治法事件，原告不服行政院環境保護署
中華民國94年2月23日環署訴字第0930087139號訴願決定，提起
行政訴訟，本院判決如下︰
　　主  文
原告之訴駁回。
訴訟費用由原告負擔。
　　事  實
一、事實概要：緣原告於彰化縣溪州鄉○○段152之2地號從事畜
    牧業，飼養豬隻197頭，領有廢（污）水排放許可證，經被
    告機關所屬環境保護局（下稱彰化縣環保局）於民國93年9
    月9日11時20分派員前往稽查，經採取放流口排放之廢（污
    ）水送驗結果：化學需氧量為918毫克/公升，未符合放流水
    標準（限值為600毫克/公升），被告機關以其違反水污染防
    治法第7條第1項規定，依同法第40條規定以93年10月5日府
    授環稽字第0930188067號處分書處以罰鍰新台幣（下同）6
    萬元整，並限期於93年12月31日前完成改善。原告不服，提
    起訴願，遭決定駁回，遂提起本件行政訴訟。
二、兩造聲明：
    (一)原告聲明求為判決：訴願決定及原處分均撤銷。
    (二)被告未於言詞辯論期日到場，據其提出之答辯狀所為之聲
      明求為判決：原告之訴駁回。
三、兩造之陳述：
    (一)原告主張之理由：
    1.依行政院環境保護署（下稱環保署）93年10月4日環檢字
      第0930072069F號公告修正之「環境檢驗器皿清洗及校正
      指引」，對於盛裝待檢廢水之定容器皿清洗皆有嚴謹規範
      ，才能檢驗出客觀、精確的檢測數據。現被告由於採樣器
      皿並沒有利用清洗劑洗淨，並且將採樣器皿長久放置稽查
      車內，出外稽查都使用同一採樣器皿，採樣器皿也不曾攜
      回檢驗室作清洗，被告宣稱已擬採水樣洗滌，這根本與附
      件之要求天壤之別，原告的水樣會不合格，實際係因以不
      清潔採樣器皿採樣造成外部污染。
    2.稽查當日，稽查人員未按照標準作業程序，當場校正pH儀
      ，按正常程序應以pH4、pH9標準品校正。而採樣器皿當日
      以肉眼觀之，器皿內部並不清潔，也無清洗紀錄，更無以
      塑膠袋包住，此器皿在現場採樣時已採樣別家的樣品，所
      以可能污染原告之樣品。又採樣後所加硫酸由肉眼觀之，
      似有老化之疑，試問硫酸已受感染，加入後當然污染樣品
      。
    3.另樣品保存方法也有問題，彰化縣環保局是以冰枕來保持
      低溫，維持4℃以下冰存絕對無法達成致影響樣品的穩定
      度。稽查當日也沒有溫度計，只有空口白話宣稱能保持4
      ℃以下，也拿不出證明。
    4.採樣時放流口因水量小，稽查人員將採樣品伸入水溝後讓
      放流水慢慢流入採樣器，當採樣器內已有排水溝之污水，
      處理再好的放流水也會受污染。
    5.稽查人員現場並未告知可提出陳述意見，即逕行處分，使
      民承受如此大之處分，民情何以堪。
    (二)被告未於言詞辯論期日到場，據其提出之答辯狀所主張之
      理由如下：
    1.按水污染防治法第7條第1項規定：「事業污水下水道系統
      或建築物污水處理設施，排放廢（污）水於地面水體者，
      應符合放流水標準。」同法第40條規定：「事業或污水下
      水道系統排放廢（污）水，違反第七條第一項或第八條規
      定者處新臺幣六萬元以上六十萬元以下罰鍰，並通知限期
      改善‧‧‧。」本件原告從事養豬業，將廢水排放於地面
      水體，經彰化縣環保局稽查隊於93年9月9日11時20分派員
      前往稽查採樣，並將採樣事實拍照存證及作成詳細稽查紀
      錄，採樣檢驗結果：化學需氧量為918mg/ L，未符合放流
      水標準600mg/L，顯已違反水污染防治法第7條第1項規定
      ，被告爰依同法第40條規定處罰鍰6萬元整，揆諸首揭法
      律規定，並無不當。
    2.就原告起訴意旨指摘稽查採樣程序未符規定乙節，經查：
      (1)關於93年10月4日環檢字第0930072069F公告係環境檢驗
        器皿清洗及校正指引，其目的係：提供環境檢驗室於進
        行一般及定容器皿清洗及校正之依據。適用範圍：適用
        於環境檢驗於執行一般及定容器皿之清洗及校正，檢驗
        室應依據環保署公告之相關檢測方法及本指引之規定為
        之，故與現場採樣無關。且稽查人員當日係以乾淨之採
        樣器皿進行取樣（當日視放流口現況以量杯直接取樣）
        ，並依規定於取樣前以擬採之水樣洗滌二、三遍，如答
        辯狀附件現場稽查相片。
      (2)採集之樣品經簽封後，以水樣保存箱（內置冰寶）冷藏
        保存，並於稽查完成後儘速送至檢測單位（本縣環保局
        檢驗室）進行檢測。
      (3)本件稽查採樣當日彰化縣環保局稽查人員之稽查、採樣
        、檢測程序皆依法定規定辦理，並經原告簽名確認；pH
        測定儀之校正，更是每日勤前必須執行之程序，有答辯
        狀附件稽查隊水污染管制水質採樣（pH）儀器校正紀錄
        表可證；且現場所使用之硫酸係MERCK GR級硫酸，編號
        ：Ｚ00000000000，保存年限：西元2007年6月30日，尚
        未逾保存期限。
      (4)彰化縣環保局稽查隊環境稽查工作紀錄記載：「本日稽
        查由負責人全程會同並告知如對本日稽查過程有疑義，
        應於7日內（93年9月16日）就事實上或法律上之意見向
        環保局提出陳述書，逾期視同放棄。」且該稽查過程及
        稽查工作紀錄內容亦經原告閱覽，並給予原告事實或法
        律上陳述意見之機會，在確認無誤後簽名，故原告主張
        顯與事實未符，不值採信。
  　理  由
一、本件被告未於言詞辯論期日到場，核無民事訴訟法第386條
    所列各款情形，爰依到場原告之聲請，由其一造辯論而為判
    決，合先敘明。
二、按「事業、污水下水道系統或建築物污水處理設施，排放廢
    （污）水於地面水體者，應符合放流水標準。」、「事業或
    污水下水道系統排放廢（污）水，違反第七條第一項或第八
    條規定者處新臺幣六萬元以上六十萬元以下罰鍰，並通知限
    期改善‧‧‧。」為水污染防治法第7條第1項、第40條所明
    定。
三、本件原告於彰化縣溪州鄉○○段152之2地號從事畜牧業，飼
    養豬隻197頭，領有廢（污）水排放許可證，經彰化縣環保
    局於93年9月9日11時20分派員前往稽查，經採取放流口排放
    之廢（污）水送驗結果：化學需氧量為918毫克/公升，未符
    合放流水標準（限值為600毫克/公升），被告機關以其違反
    水污染防治法第7條第1項規定，依同法第40條規定以93年10
    月5日府授環稽字第0930188067號處分書處以罰鍰6萬元整，
    並限期於93年12月31日前完成改善。原告不服，循序提起本
    件行政訴訟。
四、經查，本件原告所經營養豬場，經彰化縣環保局於於93年9
    月9日11時20分派員前往稽查，發現該畜牧場廢（污）水未
    經妥善處理，即逕排放於地面水體，經採樣送驗結果化學需
    氧量為918毫克/公升（mg/L），未符合環保署92年11月26日
    環署水字第0920084768號令修正發布「放流水標準」所定限
    值─畜牧業(一)600毫克/公升（mg/L），有環境稽查工作紀錄
    、採證彩色照片4張及檢驗報告影本附卷可稽，原告違章事
    實，堪以認定。
五、原告雖為上開主張，惟按(一)事業經主管機關許可之放流口排
    放之廢（污）水應符合放流水標準，為事業應盡之義務。若
    有違反，即應受罰。(二)關於93年10月4日環檢字第
    0930072069F公告係環境檢驗器皿清洗及校正指引，其目的
    係：提供環境檢驗室於進行一般及定容器皿清洗及校正之依
    據。適用範圍：適用於環境檢驗於執行一般及定容器皿之清
    洗及校正，檢驗室應依據環保署公告之相關檢測方法及本指
    引之規定為之，故與現場採樣無關。(三)據被告機關答辯狀陳
    明：1.本案稽查採樣當日彰化縣環保局稽查人員之稽查、採
    樣、檢測程序皆依法定規定辦理，並經原告簽名確認；pH測
    定儀之校正，更是每日執勤前必須執行之程序，如校正紀錄
    表所示。2.稽查人員當日係以乾淨之採樣器皿進行取樣，並
    依規定於取樣前以擬採之水樣洗滌二或三遍。3.現場所使用
    之硫酸係MERCK GR級硫酸，編號：Ｚ00000000000，保存年限
    ：西元2007年6月30日，尚未逾保存期限。4.採集之樣品經
    簽封後，以水樣保存箱（內置冰寶）冷藏保存，並於稽查完
    成後儘速送至檢測單位（彰化縣環保局檢驗室）進行檢測。
    (四)另依彰化縣環保局稽查隊環境稽查工作紀錄記載：「本日
    稽查由負責人全程會同，並告知如對本日稽查過程有疑義，
    應於7日內（93年9月16日）就事實上或法律上之意見向環保
    局提出陳述書，逾期視同放棄。」且該稽查過程及稽查工作
    紀錄內容亦經原告閱覽，並給予原告事實或法律上陳述意見
    之機會，在確認無誤後由原告簽名在案。(五)再者，由稽查照
    片顯示稽查當時稽查人員確實於原告畜牧場廢（污）水放流
    口採取水樣，除現場檢驗項目pH值、水溫於現場檢驗結果合
    格外，採取之廢（污）水攜回檢驗。基此，本件被告稽查人
    員之稽查採樣過程及樣品保存程序，並無違法或不當，原告
    亦無法提出確切之證據，以證明本件稽查採樣程序有何違誤
    之處。又本件水樣之採樣由彰化縣環保局專業人員依環保署
    環境檢驗所公告之標準方法及品保品管作業相關規定執行，
    復經該局檢驗室依據環保署公告之檢測方法進行，該檢測數
    據正確性應無疑義，其所得之檢驗結果自足以作為原處分之
    依據。
六、綜上所述，原告上開主張，均不足採。從而，本件原告所經
    營之畜牧場，經彰化縣環保局稽查發現放流口排放未符合放
    流水標準之廢（污）水於排水溝，被告機關據以裁處6萬元
    罰鍰，並限期於93年12月31日前完成改善，核無違誤，訴願
    決定遞予維持，亦無不合。原告仍執前詞訴請撤銷，為無理
    由，應予駁回。
七、據上論結，本件原告之訴為無理由，依行政訴訟法第195 條
    第1項後段、第98條第3項前段、第218條，民事訴訟法第385
    條第1項前段，判決如主文。
中　　華　　民　　國　　94　　年　　6　　月　　29　　 日
                第三庭審判長法  官　沈　應　南
                            法  官　許　武　峰
                            法  官　林　秋　華
以上正本證明與原本無異。
如不服本判決，應於判決送達後20日內向本院提出上訴書狀，其
未表明上訴理由者，應於提起上訴後20日內向本院提出上訴理由
書（須依對造人數附具繕本）；如於本判決宣示或公告後送達前
提起上訴者，應於判決送達後20日內補提上訴理由書（須附繕本
）。未表明上訴理由者，逕以裁定駁回。
提起上訴應預繳送達用雙掛號郵票390元（34元及5元郵票各10份
)。
中　　華　　民　　國　　94　　年　　6　　月　　29　　 日
                            書記官　王　百　全
